【裁判字號】    89,上易,1803
【裁判日期】    890818
【裁判案由】    賭博
【裁判全文】
臺灣高等法院刑事判決                          八十九年度上易字第一八三號
    上  訴  人  臺灣板橋地方法院檢察署檢察官
    被      告  乙○○
右上訴人因被告賭博案件，不服臺灣板橋地方法院八十八年度易字第四○七六號，中
華民國八十九年一月二十五日第一審判決（起訴案號：臺灣板橋地方法院檢察署八十
八年度偵字第一八七六二號）提起上訴，本院判決如左：
    主  文
上訴駁回。
    理  由
一、公訴意旨略以：被告乙○○基於以賭博為常業之犯意，自民國八十八年七月三十
    日起，在臺北縣板橋市○○○路（警局查獲移送地點為南雅西路，起訴書及原判
    決誤載為南雅南路）二段五號其所經營之寶璐便利商店公眾得出入之場所，擺設
    賭博性電動機具「滿貫大亨麻將臺」四臺、「動物奇觀水果盤」二臺、「彈珠臺
    」一臺，共計七臺，與不特定賭客賭博財物，並恃以為生。復於八十八年七月三
    十日起，與其僱用之店員王鐙億（已另判處罪刑在案）基於共同以賭博為常業之
    犯意聯絡，由王鐙億負責供賭客兌換代幣及兌換賭客所贏得之獎品等工作。其賭
    博方式為參與賭博之人先向王鐙億兌換代幣，而後投幣至機具內分別十元開一分
    ，十元開五十分，十元開一分之得分比例開分下注，每次下注最低金額為十元之
    代幣，視下注大小，若押中則可得倍數不等之分數，不續賭玩時即可依累積之分
    數依一比一之比例換得價值相當之財物，若未押中，則賭資由機具沒入歸被告乙
    ○○所有，因認被告乙○○涉犯刑法第二百六十七條之常業賭博罪。
二、按犯罪事實應依證據認定之，無證據不得推定其犯罪事實，刑事訴訟法第一百五
    十四條定有明文。而共同被告所為不利己之供述，固得採為其他共同被告犯罪之
    證據，惟此項不利之供述，依刑事訴訟法第二百七十條第二項之規定，仍應調查
    其他必要之證據，以察其是否與事實相符，且此項不利之陳述，須無瑕疵可指，
    而就其他方面調查，又與事實相符，始得採為其他共同被告犯罪事實之認定，故
    自難專憑此項供述，作為認定其他共同被告之犯罪事實，最高法院三十一年上字
    第二四二三號及四十六年臺上字第四一九號判例均明指此旨。
三、公訴人認被告乙○○涉犯本件常業賭博犯行，無非係以共同被告王鐙億之指訴、
    現場照片及扣案之賭博性電動玩具與代幣二千四百枚為據。惟訊據被告乙○○堅
    決否認有何常業賭博犯行，辯稱其非寶璐便利商店之負責人，亦未僱請王鐙億，
    其曾於八十八年三月間至寶璐便利商店應徵店員，先後去過二次，留下身分證影
    本及聯絡電話，但未被錄用在該處工作，該店所擺設的電動玩具與其無關等語。
    經查：
（一）證人即臺北縣板橋市○○○路二段五號房屋所有人丙○○○之配偶丁○○結證
      稱：八十八年七月間，該房屋係出租給王鐙億，後來被警察查獲賭博，便未再
      租給他，王鐙億是寶璐便利商店的老闆，其並不認識被告；又經本院當庭提示
      被告照片（見原審卷第八十頁），供稱未曾見過該人等語（見本院八十九年七
      月十七日訊問筆錄）。再證人即原該便利商店店員甲○○證稱其約在該處工作
      半年，其去該店工作時即已擺設電動玩具機台，僅看過被告二次，一次是早班
      ，一次是中班，被告在和王鐙億在聊天；證人即統利食品股份有限公司紀國霖
      稱其和寶璐商店有商業上往來，都是和甲○○聯絡的，沒有看過被告等情（均
      見本院八十九年六月一日訊問筆錄）。則該房屋既係由王鐙億承租，房東亦稱
      該店老闆為王鐙億，且店內叫貨聯絡等事宜均非由被告為之，即已難以同案被
      告王鐙億所指遽認被告為該便利商店老闆。雖證人甲○○稱在店內看過被告二
      次，而此適與被告所辯因應徵工作去過二次等情相符；並且店內賭博機具至少
      在查獲半年前即證人甲○○至該店工作前即已擺設，亦即於證人甲○○所述看
      過被告的時間及被告自稱前住應徵之前便已有上述機台，尤難以此早已擺設的
      機台謂與被告有何關連。
（二）雖同案被告王鐙億一再指稱被告乙○○為寶璐便利商店之負責人，然其指述與
      前述事證均不相符，況在寶璐便利商店為警查獲有賭博犯行時，未見被告乙○
      ○在場，此參之卷附臨檢紀錄表綦明。又證人甲○○雖稱王鐙億告訴她負責人
      要變更為被告（見本院八十九年六月一日訊問筆錄），但此據王鐙億片面告以
      之詞，並不足證明被告為該便利商店負責人。又被告提出統利食品股份有限公
      司之存證信函稱其身分證可能遭冒用訂貨（見原審卷第七十一頁），證人紀國
      霖對此證稱其確未曾與被告有過接觸，只是退貨時寶璐便利商店的店長說他們
      店長為叫做乙○○，所以後來貨款未清時，才寫存證信函給乙○○催討等情（
      見本院八十九年六月一日訊問筆錄），則既係依據寶璐便利商店單方的告知，
      而未有實際的認識接觸，自難指係被告負責該店經營並擺設賭博性機具。另現
      場照片及扣案電動賭博機具與代幣，僅可佐證該店內擺設電動賭博機具賭博之
      事實，尚難執此證明被告乙○○確為在該店擺設電動賭博機具與不特定人賭博
      之犯罪事實。
（三）綜上所述，本件除同案被告王鐙億之指述核與事證並不相符，此外復查無其他
      積極證據足認被告乙○○有何公訴人指訴之常業賭博犯行，自屬不能證明被告
      犯罪。
四、原審依調查證據之結果，斟酌全辯論意旨，認被告犯罪不能證明，依法為無罪之
    諭知，經核並無不合。公訴人上訴論旨仍以本件已有查獲賭博之事實，又經王鐙
    億指述被告犯行，認被告應係該便利商店負責人，指摘原判決不當，為無理由，
    應予駁回。
據上論斷，應依刑事訴訟法第三百六十八條，判決如主文。
本案經檢察官費玲玲到庭執行職務。
中      華      民      國    八十九    年      八      月     十八     日
                              臺灣高等法院刑事第十一庭
                                  審判長法  官  楊  照  男
                                        法  官  楊  炳  禎
                                        法  官  王  詠  寰
右正本證明與原本無異。
不得上訴。
                                        書記官  駱  麗  君
中      華      民      國    八十九    年      八      月     十九     日


司法院資訊處製作；財團法人民間司法改革基金會備份。
